臺灣高雄地方法院刑事判決　　　　　　　95年度易字第2428號
公　訴　人　臺灣高雄地方法院檢察署檢察官
被　　　告　丙○○
選任辯護人　蔡淑媛律師
上列被告因誹謗案件，經檢察官提起公訴（95年度調偵字第1034
號），本院判決如下：
    主  文
丙○○連續犯散布文字誹謗罪，處拘役肆拾日，減為拘役貳拾日
，如易科罰金，以銀元佰元即新臺幣玖佰元折算壹日。
    事  實
一、丙○○曾於民國94年9 月至95年3 月間，任職於甲○○開設
    之位於高雄市前金區○○○路202 號「儷迷雅診所」。離職
    後竟基於加重誹謗之概括犯意，連續自95年3 月25日晚間10
    時4 分許起至同年月26日下午7 時16分止，在其位於高雄市
    三民區○○街2 巷28號住處，透過寬頻撥接網路服務登入「
    時尚網路購物中心」網站（網址為http://www.fasionguide
    .com.tw） ，以申請名為momoko1218之會員帳號，在該不特
    定上網人士或特定加入該網站會員得以瀏覽之公開網站上之
    「有人去過儷迷雅整行外科診所（高雄）七賢路那一家，奉
    勸各位要去之前先三思不要成為他們的白老鼠，因為包括院
    長在內全都是門外漢（他是婦產科醫師），護理人員兼美容
    師都是實習生」、「FASHION GUIDE 時尚美容討論區」網頁
    上，發表「醫師人是很好沒錯但是技術可是很重要的，我有
    朋友因為要雷射除斑事前也沒告知大約會多少費用結果事後
    卻說要一萬多元真是當場嚇呆了…他們還會推銷他們家自己
    代理的保養品…粉貴，買回去還發現有發霉，千萬不要當冤
    大頭，若要去點痣或除斑應找有經驗的皮膚科或整行外科專
    科才不會像我朋友一樣滿臉豆花又傷財」等足以毀損甲○○
    名譽之文字。
二、案經甲○○訴由高雄市政府警察局三民第二分局報告臺灣高
    雄地方法院檢察署檢察官偵查起訴。
    理  由
壹、程序方面
    按被告以外之人於審判外之言詞或書面陳述，除法律有規定
    者外，不得作為證據，刑事訴訟法第159 條第1 項固定有明
    文。惟被告以外之人於審判外之陳述，雖不符同法第159 條
    之1 至之4 之規定，而經當事人於審判程序同意作為證據，
    法院審酌該言詞陳述或書面陳述作成時之情況，認為適當者
    ，亦得為證據，同法第159 條之5 亦有明文。查本案證人即
    告訴人甲○○於警詢時及偵查中之證述，為審判外之陳述而
    屬傳聞證據，暨其他相關具傳聞性質之證據資料，公訴人、
    被告及辯護人於本院審判程序中對於前述證人於警偵中之證
    述暨其他相關具傳聞性質之證據資料之證據能力，均表示同
    意作為證據。本院審酌證人陳述及證據資料作成時之情況，
    核無違法取證或其他瑕疵，認為以之作為證據為適當，上開
    證人於審判外之陳述及相關證據資料，自得做為證據，合先
    敘明。
貳、實體方面
一、上開事實，業據被告丙○○坦承不諱，核與證人即被害人甲
    ○○於警詢時之陳述及偵查中之證述相符，並有時尚網路購
    物中心網頁內容、醫療機構開業執照、醫師證書、中華民國
    美容醫學醫學會會員證書、中華民國醫用雷射光學會會員證
    、護士證書、護理師證書、高雄市政府衛生局96年5 月31日
    高市衛醫字第0960019527號函在卷，可資佐證，被告之自白
    核與事實相符，應可採信。
二、又按行為後法律有變更者，適用行為時之法律。但行為後之
    法律有利於行為人者，適用最有利於行為人之法律，刑法第
    2 條第1 項定有明文。又比較時應就罪刑有關之共犯、未遂
    犯、想像競合犯、牽連犯、連續犯、結合犯，以及累犯加重
    、自首減輕暨其他法定加減（如身分加減）與加減例等一切
    規定，綜其全部罪刑之結果而為比較（最高法院95年第8 次
    刑事庭會議決議參照）。查被告行為後，與本案有關之刑法
    第33條第5 款罰金刑、第56條連續犯等規定，業於94年2 月
    2 日修正公布，自95年7 月1 日起施行，茲就比較情形分述
    如下：
  (一)本件被告所犯刑法第310 條第2 項加重誹謗罪之法定刑有罰
    金刑之規定，而依被告行為時之刑法第33條第5 款規定，罰
    金刑為銀元1 元（即新臺幣3 元）以上；但被告行為後之現
    行刑法第33條第5 款係規定罰金刑為新臺幣1 千元以上，以
    百元計算之，經比較修正前、後關於科處罰金刑之最低刑度
    規定，自應以被告行為時之刑法較有利於被告。
  (二)按「連續數行為而犯同一之罪名者，以一罪論，但得加重其
    刑至二分之一」，修正前刑法第56條定有明文，此條文經修
    正刪除。亦即被告基於概括犯意所為之數行為，自95年7 月
    1 日起已不再成立連續犯而得論以一罪，而應依具體行為之
    性質論罪。查本件被告所為之2 次誹謗犯行，均發生於新法
    施行之前，且此2 次加重誹謗犯行，相隔不到數小時，時間
    均甚緊接，手法相同，所犯者分別係構成要件相同之罪名，
    主觀上顯基於概括犯意而為，應構成連續犯，依修正前刑法
    第56條規定，論以一罪，對被告較為有利。
  (三)綜上全部比較結果，本件情形，顯以修正前之規定較有利於
    被告，揆諸上揭說明，應一體適用被告行為時即修正前之規
    定，予以論處。
三、核被告丙○○所為，係犯刑法第310 條第2 項之加重誹謗罪
    。又被告先後2 次加重誹謗犯行，時間緊接，所犯構成要件
    相同之罪名，顯係基於概括犯意為之，為連續犯，應依修正
    前刑法第56條之規定，論以一罪，並加重其刑。爰審酌被告
    對於網路上任意散布不利於他人訊息將造成之影響未經深思
    熟慮、率爾為誹謗他人之犯行，其犯罪之目的、動機、手段
    、所生危害、嗣後坦認犯行，已知悔悟，雖有與告訴人和解
    之心，惟告訴人請求於國內3 大報紙頭版登報道歉及和解金
    50萬元，已超出被告現在之經濟狀況，而未與告訴人達成和
    解等一切情狀，量處如主文所示之刑。又被告上開犯罪時間
    在96年4 月24日以前，所犯為刑法第310 條第2 項之加重誹
    謗罪，合於減刑條件，爰依中華民國96年罪犯減刑條例第2
    條第1 項第3 款、第7 條規定，減為如主文所示之刑。又被
    告行為時之刑法第41條第1 項前段及罰金罰鍰提高標準條例
    第2 條（現已刪除）係規定以銀元100 元至300 元折算1 日
    （即以新臺幣300 元至900 元折算1 日），而被告行為後之
    現行刑法第41條第1 項前段，則係規定以新臺幣1000元、20
    00元或3000元折算1 日，是經比較修正前、後之易科罰金折
    算標準，應以行為時即修正前之規定，較有利於被告，故依
    刑法第2 條第1 項前段之規定，本件自應適用修正前刑法第
    41條第1 項前段之規定，諭知易科罰金之折算標準。查本院
    考量本件犯罪情節之輕重及被告係高中畢業、任職會計、家
    庭經濟狀況為小康等情況（見警詢筆錄基本資料欄），諭知
    如主文所示之易科罰金折算標準。
四、另丙○○前因基於偽造準私文書之犯意，於95年3 月25日，
    在其位於高雄巿三民區○○街2 巷28號號住處，透過寬頻撥
    接網路服務登入「時尚網路購物中心」網站，冒用吳佳燕之
    身分證字號Ｚ000000000號，而申請名為momoko1218之帳號，
    足嗣經警方循線查獲，並通知吳佳燕到案說明後，始悉上情
    。經本院以95年度簡字第5646號刑事簡易判決判處有期徒刑
    3 月，如易科罰金，以銀元300 元即新臺幣900 元折算壹日
    ，緩刑3 年，確定在案。查被告於本院審理時自承註冊之前
    尚未看過有關儷迷雅的留言，是註冊之後才看到，註冊的目
    的不是要毀謗，因為那是美容時尚的討論，所以很多網友會
    在上面討論等語（見本院卷第82頁），足認本件加重誹謗之
    行為，係另起犯意而為之，與上開偽造準私文書之犯行之犯
    意各別，無牽連犯裁判上一罪之關係，自非上開確定判決效
    力所及，附此敘明。
據上論斷，應依刑事訴訟法第299 條第1 項前段，刑法第2 條第
1 項，刑法第310 條第2 項、修正前刑法第56條、刑法第41條第
1 項前段，刑法施行法第1 條之1 ，修正前罰金罰鍰提高標準條
例第2 條，中華民國96年罪犯減刑條例第2 條第1 項第3 款、第
7 條，判決如主文。
本案經檢察官乙○○到庭執行職務。
中　　華　　民　　國　　96　　年　　11　　月　　7　　日
                  刑事第十二庭  審判長  法　官  洪碩垣
                                        法  官  張  震
                                        法  官  施介元
以上正本證明與原本無異。
如不服本判決，應於判決送達後10日內，向本院提出上訴狀。
中　　華　　民　　國　　96　　年　　11　　月　　7　　日
                                        書記官  謝群育
